臺灣高等法院臺中分院刑事判決　　　　94年度上訴字第1128號
上　訴　人
被　　　告　丙○○
　　　　　　　　　　（現於臺灣臺中看守所羈押中）
指定辯護人　本院公設辯護人　甲○○
上列被告因違反毒品危害防制條例案件，不服臺灣臺中地方法院
中華民國94年4月28日第一審判決（民國94年度訴字第881號，起
訴案號：臺灣臺中地方法院檢察署94年度偵字第3132號），提起
上訴，本院判決如下：
    主 　　 文
上訴駁回。
　　事　　　實
一、丙○○與已判處罪刑定讞在卷之粘高福二人於民國（下同）
    94 年1月中旬結識，其明知甲基安非他命（起訴書誤載為「
    安非他命」，以下均同）係毒品危害防制條例所列管且經行
    政院所公告之第2級毒品，不得非法運輸，因缺錢花用， 先
    由丙○○介紹粘高福認識真實姓名年籍不詳綽號「阿國」之
    成年男子（即斯時持用0000000000號行動電話之人，該部分
    應由檢察官另行偵辦），由綽號「阿國」之成年男子提議自
    臺灣地區運輸第2級毒品甲基安非他命出境至日本國， 丙○
    ○、粘高福2人為牟取運輸第2級毒品出境之報酬及順道赴日
    旅遊之不法利益，乃與綽號「阿國」之成年男子共同基於自
    臺灣地區運輸第 2級毒品甲基安非他命出境至日本國之犯意
    聯絡與行為分擔，約定由綽號「阿國」之成年男子在臺灣境
    內提供待運輸出境之毒品，而因丙○○與綽號「阿國」之成
    年男子熟識，復有多次往返日本國之經驗，故約定由丙○○
    負責辦理出國相關手續並陪同、監控粘高福隨身夾帶第 2級
    毒品甲基安非他命出境至日本國後，再依綽號「阿國」之成
    年男子指示將毒品交由其所指定之人，綽號「阿國」之成年
    男子並應允事成之後將分別給付新臺幣 5萬元、10萬元之報
    酬予丙○○、粘高福（惟迄本件查獲時止均尚未取得），丙
    ○○並將其所有之不詳行動電話機一具（搭配0000000000號
    門號ＳＩＭ卡，均未扣案），作為與綽號「阿國」之成年男
    子所持用之0000000000號行動電話聯繫運輸毒品事宜之用。
    綽號「阿國」之成年男子即於同年1月下旬至2月上旬間，陸
    續在不詳地點，先後共計交付新臺幣6萬5千元現金予丙○○
    （未扣案），作為丙○○、粘高福2人購買機票、 添購行裝
    、打點雜務及在臺灣境內往來所需交通費之花用，丙○○即
    將其中部分款項購得其 2人往返日本國之機票及粘高福所需
    穿著之西裝等衣物，並將其中3千5百元交由粘高福花用。嗣
    於同年2月6日，丙○○與粘高福依綽號「阿國」之成年男子
    指示，先自臺中市搭乘計程車北上， 車行至國道3號高速公
    路龍潭交流道附近下車後，約於同日16時許再由綽號「阿國
    」之成年男子駕駛不詳自用小客車接應渠等至桃園縣龍潭鄉
    境內某不詳民宅內，由綽號「阿國」之成年男子持其所有之
    束腰帶、束褲各1件，將第2級毒品甲基安非他命2大包 （淨
    重共計1 975點63公克、驗餘淨重共計1975點58公克、 純度
    約百分之98點4、包裝袋重共計46點17公克） ，分別綑綁、
    夾藏在粘高福腰際前後各1包，再由綽號 「阿國」之成年男
    子駕駛不詳自用小客車搭載丙○○、粘高福 2人前往桃園中
    正國際機場，綽號「阿國」之成年男子並交付日幣10萬元現
    金與新臺幣1萬元現金予丙○○作為旅遊花費 （未扣案），
    另交付日幣5萬元現金與新臺幣1萬元現金予粘高福作為旅遊
    花費（亦未扣案），綽號「阿國」之成年男子隨即先行離去
    ，惟因已延誤飛機起飛時間，丙○○、粘高福 2人即自行前
    往桃園縣大園鄉之「梵谷村汽車旅館」留宿一晚。翌日（即
    94 年2月7日） 上午11時許，粘高福在上開旅館內復以上開
    束腰帶、束褲各1件，將上開第2級毒品甲基安非他命 2大包
    分別綑綁、夾藏在其腰際之後，即與丙○○一同離開該汽車
    旅館而前往桃園中正國際機場，嗣辦妥櫃臺報到手續並取得
    登機證後，即準備搭乘國泰航空公司班機前往日本國，惟於
    同日中午12時5分許， 為警持臺灣臺中地方法院核發之搜索
    票執行搜索而在機場出境大廳當場查獲，並自粘高福身上查
    扣上開第2級毒品甲基安非他命2大包、束腰帶、束褲各 1件
    、粘高福護照1本、機票及登機證各1張等物，另自丙○○身
    上查扣丙○○護照1本、機票及登機證各1張等物。
二、案經內政部警政署刑事警察局、臺中市警察局共同報請臺灣
    臺中地方法院檢察署檢察官偵查起訴。
    理 　　 由
一、上開犯罪事實，業據上訴人即被告丙○○於原審法院及本院
    審理時坦承不諱，核與被告即已判處罪刑確定之共同被告粘
    高福於原審法院及偵訊時，分別以證人身分具結證述非關己
    身犯行之犯罪情節大致相符。其次， 扣案之第2級毒品甲基
    安非他命2大包，經送請內政部警政署刑事警察局鑑定後 ，
    檢出第2級毒品甲基安非他命成分，鑑驗前淨重共計1975點6
    3公克，取零點零五公克鑑驗用罄後，驗餘淨重共計1975點5
    8公克，純度約百分之98點4，包裝袋重共計46點17公克，有
    該局94年3月3日刑鑑字第0940025811號鑑定書存卷可稽，尚
    有為警在共同被告粘高福身上所查獲之束腰帶、束褲各1 件
    、護照1本、機票及登機證各1張等物，以及自上訴人即被告
    丙○○身上所查獲之護照1本、機票及登機證各1張等物扣案
    可佐。此外，並有臺灣臺中地方法院檢察署94年度聲監續字
    第67號通訊監察書、被告丙○○（使用0000000000號行動電
    話）分別與粘高福（使用0000000000等公用電話）、綽號「
    阿國」之成年男子（使用0000000000號行動電話）之通訊監
    察通話紀錄譯文（即機房工作日誌）、被告丙○○之國人入
    出境端末查詢報表等各1份，原審法院94年度聲搜字第625號
    搜索票、搜索扣押筆錄、扣押物品目錄表等各 2份及查獲現
    場照片6幀等附卷可憑。 按運輸毒品罪既只以所運輸之毒品
    已實施搬運輸送之行為即為已足，不以達到目的地為既遂條
    件，則被告與已判刑確定之共同被告粘高福 2人係將上開毒
    品綑綁、夾帶在共同被告粘高福腰際後，在到達桃園中正國
    際機場取得登機證而在出境大廳正欲搭機離台之際，始遭警
    查獲，則渠等顯已實施起運之行為，堪認運輸之行為業已完
    成，要無疑問，附此敘明（最高法院92年度台上字第3096號
    、92年度台上字第5426號判決要旨可供參照）。從而，被告
    丙○○之自白，核與事實相符，得為證據。綜上所述，本件
    事證業臻明確，被告 2人之犯行洵堪認定，應予依法論科。
    茲所辯伊有供出毒品來源因而破獲云云，經核與本件無涉其
    係當場被查獲，非因伊之供出毒品來源因而破獲已情形可言
    ，所辯殊不足採。
二、按甲基安非他命係毒品危害防制條例所列管且經行政院所公
    告之第2級毒品，核上訴人即被告丙○○， 自臺灣地區起運
    扣案之第2級毒品甲基安非他命之犯行， 係犯毒品危害防制
    條例第4條第2項之運輸第2級毒品罪。 上訴人即被告丙○○
    、粘高福與姓名年籍不詳綽號「阿國」之成年男子間，就上
    開犯行有犯意聯絡與行為分擔，應論以共同正犯。被告因運
    輸而持有第2級毒品甲基安非他命之低度行為，為運輸第2級
    毒品甲基安非他命之高度行為所吸收，不另予論罪。本件被
    告經查獲之運輸毒品犯行雖僅有一次，於原審法院及本院審
    理時均已坦承全部犯行，然本件遭查獲之毒品數量非微，與
    已判處罪刑確定在卷之粘高福及不詳姓名之成年人間，犯罪
    分工細膩，被告尚得牟取不法報酬及不法利益，顯非一時失
    慮致罹刑章之偶一犯罪甚明，其經論處之運輸第 2級毒品罪
    之法定刑度為無期徒刑或7年以上有期徒刑， 該等法定刑規
    定係本於特別法嚴禁毒害之目的而為之處罰，乃維護國家安
    全、社會秩序及增進公共利益所必要，非但無違憲法比例原
    則之規定（司法院大法官會議解釋第 476號類似見解可參）
    ，本院亦認本件尚無情節尚堪憫恕之情，亦無不符罪刑相當
    性及比例原則之虞，故尚無情堪憫恕得予減輕其刑之情，茲
    補充敘明之。原判決因依毒品危害防制條例第4條第2項、第
    18 條第1項前段、第19條第1項，刑法第11條、第28條。 爰
    審酌被告不思以正當途徑掙取金錢，欲藉運輸毒品以牟取不
    法報酬之犯罪目的、動機應予譴責，而本件係由被告丙○○
    介紹被告粘高福參與犯罪，被告丙○○對於本案運輸毒品事
    宜之促成、聯繫、安排均顯較被告粘高福具有主導性，渠等
    2人涉案情節與程度顯不相同， 再斟酌渠運輸毒品對於社會
    治安之潛在危害重大，惟渠犯罪手段尚屬平和，業已領受之
    犯罪所得尚非龐大，又渠犯後知所悔悟坦承全部犯行之良好
    態度，其智識程度及生活狀況等一切情狀，量處有期徒刑10
    年，以示懲儆。
三、本案諭知沒收部分：
  (一)扣案之第2級毒品甲基安非他命2大包（鑑驗前淨重共計1975
    點63公克、驗餘淨重共計1975點58公克、純度百分之 98點4
    ），均含毒品危害防制條例第2條第2項第2款所列之第2級毒
    品成分，業如前述，應依同條例第18條第1項前段之規定 ，
    諭知沒收銷燬之。至於上開毒品之外包裝袋（共計重46點17
    公克），依據扣案物照片及內政部警政署刑事警察局上開鑑
    定結果所示，上開毒品與包裝袋既可分別秤重施鑑，足見該
    等包裝袋確可與上開毒品分離，並非得視為毒品之一部分，
    則該等外包裝袋既有防止毒品裸露、逸出及潮濕之功用，並
    便於攜帶及運輸，而屬綽號「阿國」之成年男子所有而供渠
    等共同犯運輸毒品罪所用之物，應依毒品危害防制條例第19
    條第1項之規定宣告沒收之（最高法院91年度台上字第 2062
    號、92年度台上字第1275號判決要旨參照）。扣案之綽號「
    阿國」之成年男子所有之束腰帶、束褲各1件， 亦係供渠等
    共同犯運輸毒品罪所用之物， 亦應依同條例第19條第1項之
    規定宣告沒收之。又因該等外包裝袋、束腰帶、束褲等物，
    既迄本院裁判時均仍扣案中，要無全部或一部不能沒收之情
    形，爰不另予諭知「如全部或一部不能沒收時，追徵其價額
    」（臺灣高等法院暨所屬法院88年法律座談會彙編第 265至
    266頁參照）。
  (二)未扣案之被告丙○○所有之行動電話機一具（即搭配000000
    0000號門號ＳＩＭ卡所使用者，不含該門號ＳＩＭ卡在內）
    ，為被告丙○○所有供其與共同被告粘高福、綽號「阿國」
    之成年男子間聯繫共同犯運輸毒品罪所用之物，業據被告丙
    ○○及已判刑在卷之共同被告粘高福供述明確，且有前揭通
    訊監察書、通訊監察通話紀錄譯文等在卷可稽，該行動電話
    機雖未扣案，然本院亦查無該行動電話機確已滅失之證據，
    亦應依同條例第19條第1項之規定，宣告沒收之， 如全部或
    一部不能沒收時，追徵其價額。未扣案之綽號「阿國」之成
    年男子所持用之行動電話機1具 （即搭配0000000000號門號
    ＳＩＭ卡所使用者，不含該門號ＳＩＭ卡在內），雖為該綽
    號「阿國」之成年男子所持有用以聯繫本件運輸毒品所用之
    物，然是否為綽號「阿國」之成年男子所有之物，尚有未明
    ，且卷內尚無證據足資佐證，爰不併予宣告沒收之。至於上
    開行動電話機所搭配使用之0000000000號、0000000000號等
    門號ＳＩＭ卡各1張， 雖為被告丙○○、綽號「阿國」之成
    年男子持以供本件犯罪所用之物，然該等門號ＳＩＭ卡均係
    發卡之電信公司所有之物（按依國內電信公司之一般定型化
    契約之約定，該等ＳＩＭ卡之所有權乃屬各電信公司所有，
    持用人僅取得使用權），既非屬被告丙○○、綽號「阿國」
    之成年男子所有，又非屬違禁物，核與沒收之要件不符，爰
    均不予宣告沒收。
  (三)另未扣案由綽號「阿國」之成年男子先於94年1月下旬至2月
    上旬間所陸續交付予被告丙○○之新臺幣6萬5千元現金（供
    被告丙○○、粘高福2人購買機票、添購行裝、 打點雜務及
    在臺灣境內往來所需交通費之花用），以及於同年2月6日交
    付予被告丙○○之日幣10萬元現金與新臺幣1萬元現金 （供
    被告丙○○旅行花用） ，另交付予被告粘高福之日幣5萬元
    現金與新臺幣1萬元現金（供被告粘高福旅行花用） ，為被
    告丙○○、粘高福因本件犯罪所得之財物，共計為新臺幣 8
    萬5千元及日幣15萬元，又雖為被告2人分別取得之犯罪代價
    ，惟共同正犯應對全部犯罪行為負責，就該等犯罪所得之財
    物自應共同沒收之，故均應依同條例第19條第一項之規定，
    宣告沒收之；又其中新臺幣部分，因其本身即為我國現行貨
    幣價值之表示，自不生追徵其價額之問題，故僅予諭知如全
    部或一部不能沒收時，以其財產抵償之；至於其中日幣部分
    ，則因屬外國貨幣，若無法沒收，則仍應使其繳納相當之價
    額，故予諭知如全部或一部不能沒收時，應追徵其價額（最
    高法院92年度台上字第1118號判決要旨供參）。
  (四)扣案之護照2本、機票2張及登機證2張等物， 雖分別為被告
    丙○○、粘高福於為警查獲時所持出境所用之物，然既非直
    接供本件運輸毒品犯罪所用或所得之物，即不予宣告沒收之
    ，附此敘明。
四、末查，公訴人雖認：被告丙○○於原審法院審理時，曾自承
    另於93年間有多次運輸毒品之行為，故認被告丙○○該部分
    亦涉犯毒品危害防制條例第4條第2項之運輸第 2級毒品罪嫌
    云云。惟查，依全卷現存可供調查之全部證據方法顯示，該
    部分除被告丙○○之自白以外，要無其他確定之證據足資佐
    證，況且被告所供稱之該等運輸毒品行為之時間、起運地、
    目的地、代價、方式、有無共犯結構等犯罪詳情究竟為何，
    均全然不詳，無從獲悉，核諸刑事訴訟法第156條第2項之規
    定，被告丙○○之自白既不得作為有罪判決之唯一證據，則
    該等部分即屬不能證明，況未經檢察官起訴，則本院即無得
    併予審理之，附此敘明。其認事用法及量刑均無不當，上訴
    意旨指摘原判決量刑過重云云，為無理由，應予駁回。
五、據上論斷，應依刑事訴訟法第368條，判決如主文。
本案經檢察官乙○○到庭執行職務。
中　　華　　民　　國　　94　　年　　7 　　月　　27　　日
              刑事第六庭　審判長法　官　李　文　雄
              　　　　　　　　　法　官　劉　連　星
              　　　　　　　　　法　官　陳　嘉　雄
上列正本證明與原本無異。
如不服本判決應於收受送達後十日內向本院提出上訴書狀，其未
敘述上訴之理由者並得於提起上訴後十日內向本院補提理由書（
均須按他造當事人之人數附繕本）。
　　　　　　　　　　　　　　　　書記官　陳　信　和
中　　華　　民　　國　　94　　年　　7 　　月　　28　　日
　　　　　　　　　　　　　　　　　　　　　　　　　　　Ｒ
